臺灣新北地方法院刑事裁定　　　　　　110年度板秩抗字第5號
抗　告　人　
即被移送人　廖志泓


上列抗告人即被移送人因違反社會秩序維護法案件，不服本院板
橋簡易庭於民國110 年1 月29日所為110 年度板秩字第30號第一
審裁定（移送書案號：新北市政府警察局中和分局110 年1 月25
日新北警中刑字第1094738826號），提起抗告，本院管轄第二審
之普通庭裁定如下：
    主  文
原裁定撤銷。
甲○○不罰。 
    理  由 
一、原裁定意旨略以：抗告人即被移送人甲○○（下稱抗告人）
    因與被害人有債務糾紛，於民國109 年11月30日11時45分許
    ，前往被害人所開設址設新北市○○區○○路00號2 樓之「
    季明眼科診所」，商討債務問題，致被害人不堪其擾，影響
    被害人看診，藉（原裁定誤載為「籍」）端滋擾公司行號，
    而有違反社會秩序維護法之行為，爰依社會秩序維護法第68
    條第2 款規定，裁處抗告人罰鍰新臺幣（下同）3 千元。
二、抗告意旨如附件「社會秩序維護法抗告狀」所載。
三、按：
  ㈠社會秩序維護法第68條第2 款規定：「有左列各款行為之一
    者，處3 日以下拘留或新臺幣1 萬2 千元以下罰鍰：二、藉
    端滋擾住戶、工廠、公司行號、公共場所或公眾得出入之場
    所者。」，本條款規定保護之目的，在保護住戶、工廠、公
    司行號及公共場所或公眾得出入場所之安寧秩序不受侵害。
    所謂「藉端滋擾」，即應指行為人有滋擾場所之本意，以言
    語、行動等方式，藉特定事端擴大發揮，踰越該事端在一般
    社會大眾觀念中所容許之合理範圍，而擾及場所之安寧秩序
    致難以維持或回復者而言。前開要件，除考量客觀上場所安
    寧秩序有無遭到一定程度以上之破壞外，亦應綜合一切情事
    ，判斷行為人舉止之意圖。不能僅以行為人所為粗暴、逾矩
    ，便遽謂行為人該當「滋擾」。
  ㈡社會秩序維護法第58條規定：「受裁定人或原移送之警察機
    關對於簡易庭就第45條移送之案件所為之裁定，有不服者，
    得向同法院普通庭提起抗告；對於普通庭之裁定，不得再行
    抗告。」。同法第92條規定：「法院受理違反本法案件，除
    本法有規定者外，準用刑事訴訟法之規定。」。刑事訴訟法
    第413 條規定：「抗告法院認為抗告有理由者，應以裁定將
    原裁定撤銷；於有必要時，並自為裁定。」。
四、經查：
  ㈠抗告人為與被害人陳季明商談債務問題，有於109 年11月30
    日11時40分許，至被害人所開設址設新北市○○區○○路00
    號2 樓之「季明眼科診所」乙情，業據抗告人於警詢時供陳
    明確（見原審卷第10頁），核與證人即被害人於警詢時之陳
    述情節大致相符（見原審卷第13-14 頁），並有監視器錄影
    畫面擷取照片3 張在卷可佐（見原審卷第23頁），是上開事
    實首堪認定。
  ㈡關於抗告人是否有「藉端滋擾」之行為乙節：
  1.經本院受命法官勘驗原審卷附之案發現場監視器錄影光碟1
    片，勘驗結果為：「㈠【檔案名稱：沙發區】監視器畫面時
    間：109 年11月30日星期一11：41：04抗告人自畫面右上角
    之診所門口走入診所內，當時診所內有2 名民眾坐在靠近診
    所門口位置（即位於畫面左上角）之沙發上（下稱A 沙發）
    ，抗告人走入診所後即逕直走向畫面左下方而於同時分10秒
    離開畫面，復旋於同時分13秒自畫面左下角重新進入畫面並
    逕直走向A 沙發，於同時分17秒，坐在緊鄰書報櫃之沙發邊
    緣位置獨自把玩自己之手機，與原已坐在同一沙發之上開2
    名民眾中距離最近之人，間隔約有1 公尺，彼此間並未互動
    交談。抗告人自11：41：17開始坐在A 沙發時起，至同日12
    ：00：00錄影結束為止，期間均持續獨自坐在同一位置把玩
    手機或目視觀望周遭環境，並未起身、與診所內之民眾或診
    所人員交談或互動（即如原審卷第23頁圖片3 監視器錄影畫
    面擷取照片所示，並有本院勘驗截圖①附卷可佐）。綜觀全
    部錄影過程，抗告人自進入診所起至錄影結束為止，抗告人
    均未有何與診所內之他人交談、互動之行為。㈡【檔案名稱
    ：櫃台】監視器畫面時間：109 年11月30日星期一11：41：
    10至11秒（即如原審卷第23頁圖片2 監視器錄影畫面擷取照
    片所示）抗告人走至畫面中央之診所櫃台，斯時有櫃台人員
    1 名坐在櫃台內部看見抗告人後舉起右手微幅揮動1 下（此
    有本院勘驗截圖②附卷可佐，因抗告人面戴口罩且監視器檔
    案無音訊，故無法判定抗告人有無與櫃檯人員交談），抗告
    人旋於同時分12秒轉身離開（此有本院勘驗截圖③附卷可佐
    ），並逕直走向畫面上方之A 沙發坐下（其後內容均如前揭
    【檔案名稱：沙發區】勘驗結果所示，即過程中抗告人未起
    身離開沙發，亦未與人接觸交談）。」等情，有勘驗筆錄1
    份暨本院勘驗時之監視器錄影畫面擷取照片3 張附卷可憑，
    依上開勘驗結果可知，抗告人自走入上開診所至錄影畫面結
    束為止，共經過約20分鐘，期間抗告人僅有於甫進入該診所
    之11時41分10至11秒許，走至櫃台1 秒後旋即離開，其後均
    持續坐在沙發邊緣位置獨自把玩手機或目視觀望周遭環境，
    並未與他人接觸交談，是依前述之案發現場客觀情形，抗告
    人之行為顯無擾及本案診所內之安寧秩序甚明，難認抗告人
    之行為已該當「藉端滋擾」之要件。
  2.至被害人於警詢時固陳稱：「我於109 年11月30日11時50分
    許在新北市○○區○○路00號2 樓診所遭人騷擾，當時我人
    正在看診，而櫃台小姐告知我有一名男子來找我要找我商談
    債務問題，因為之前已經有多組不特定人士會至我診所，不
    看診也不掛號，便在候診區等著我下班。……後來我的支票
    就跳票了，錢莊就找上門來了。我已經向法院提出相關的訴
    訟，這些人有問題應該循司法途徑，不應該三番兩次、隨時
    地來我診所進行騷擾，影響我看診。」、「【問：該男子至
    你營業診所找你商談債務問題，你是否有遭受騷擾之困境？
    】答：有，我有受到困擾，都讓我身心感受騷擾不舒服。【
    問：承上，該名男子是否有向你表示如若你無法明確處理此
    事，便會持續前來此處找你之言語？是否對你造成騷擾？】
    答：有，他有向我表示『什麼時候還錢？到底什麼時候要還
    錢？』我就打電話報警，警察就來了，我感到非常困擾。」
    等語（見原審卷第13-14 頁），然審酌被害人上開指訴內容
    僅係指稱抗告人有向被害人表示商討還債事宜，並未提及抗
    告人有何以言語、行動擾及該診所內之安寧秩序並因而影響
    診所正常營業之情形，復參以前揭本院勘驗結果所示內容，
    可見本案抗告人亦僅係坐在診所內候診區等待，其固有不看
    診、不掛號之行為，然尚難認此行為已經破壞診所內之安寧
    秩序，更與前述因擾及場所之安寧秩序致難以維持或回復而
    該當「藉端滋擾」之要件顯然不符；復衡諸本案抗告人既係
    於臨近下班時間至該診所商討債務，亦足徵抗告人主觀上應
    無影響診所正常經營及被害人看診之意思，故難認其有何破
    壞安寧秩序之「滋擾」意圖。綜上，揆諸前揭說明，抗告人
    之行為顯與「藉端滋擾」之構成要件有間。
五、綜合上述，依卷內證據，難認抗告人之行為客觀上已該當「
    藉端滋擾」之要件，且由抗告人之客觀行為，亦難認其行為
    時主觀上有何滋擾意圖，是移送機關所提事證，尚不能證明
    抗告人有何該當社會秩序維護法第68條第2 款之要件。原審
    誤認抗告人應予處罰，容有未洽，抗告人之抗告為有理由，
    自應將原處分撤銷，並逕為不罰之諭知。
據上論斷，應依社會秩序維護法第58條、第92條，刑事訴訟法第
413條，裁定如主文。
中    華    民    國   110    年    9     月    28    日
                  刑事第十八庭  審判長法  官  詹蕙嘉
                                      法  官  劉明潔
                                      法  官  劉容妤
上列正本證明與原本無異。
本裁定不得再抗告。
                                      書記官  林翠茹
中    華    民    國   110    年    9     月    29    日